臺灣高雄地方法院刑事判決　　　　　　　96年度簡上字第86號
上　訴　人　甲○○
即　被　告
上列上訴人即被告因違反動產擔保交易法案件，不服本院中華民
國95年12月25日95年度簡字第7655號簡易判決（聲請簡易判決處
刑案號95年度偵緝字第7655號），提起上訴，本院管轄之第二審
合議庭判決如下：
    主  文
原判決撤銷。
甲○○動產擔保交易之債務人，意圖不法之利益，將標的物出質
，致生損害於債權人，處拘役拾伍日，如易科罰金，以銀元
佰元（即新臺幣玖佰元）折算壹日。緩刑貳年。
    事  實
一、甲○○於民國93年10月28日向遠東國際商業銀行台北逸仙分
    行（以下簡稱遠東商業銀行）貸款新台幣（下同）13萬元，
    並以其名下車牌號碼P4-6736 號自用小客車1 輛設定動產抵
    押權予遠東商業銀行，做為前開貸款之擔保，甲○○並於同
    年10月29日經高雄區監理所完成動產抵押設定，為動產擔保
    交易之債務人，契約約定甲○○應自同年11月28日起至99年
    10月28日止，每1 個月為1 期，共分36期，每期應償還4823
    元，標的物存放地點為高雄縣鳳山市○○街194 巷1 號8 樓
    ，非經債權人遠東商業銀行書面同意並辦理動產抵押變更登
    記者，不得任意遷移前開動產抵押車輛。詎甲○○於取得上
    開貸款後，僅繳款17期，自95年4 月28日起即第18期起即未
    再依約繳交本息，積欠本金9 萬1637元，並意圖為自己不法
    之利益，將該動產擔保標的物出質予「瑞士當舖」，致使債
    權人追索無著而受有損害。嗣遠東商業銀行於95年6 月19日
    ，將上開債權讓與裕融企業股份有限公司（下稱裕融公司）
    ，並於同日將動產擔保抵押權人變更登記為裕融公司。
二、案經臺灣高雄地方法院檢察署檢察官偵查起訴。
    理  由
一、本件被告甲○○所犯為死刑、無期徒刑、最輕本刑為3 年以
    上有期徒刑以外之罪，其於準備程序進行中，就被訴事實為
    有罪之陳述，經審判長告知簡式審判程序之旨，並聽取當事
    人之意見後，本院合議庭裁定進行簡式審判程序，合先敘明
    。
二、上揭事實，業據被告甲○○坦承不諱，核與告訴人裕融公司
    指述情節相符，並有貸款暨動產抵押契約書、動產擔保交易
    動產抵押設定登記申請書、動產擔保交易（動產抵押）移轉
    契約書、動產擔保交易動產抵押設定債權人變更登記申請書
    、客戶拜訪紀錄表、催收紀錄、存證信函各1 份及裕融公司
    之客戶對帳單－還款明細在卷足資佐證。被告自白與事實相
    符，堪予採信。事證明確，被告犯行堪予認定。
三、核被告甲○○所為，係犯動產擔保交易法第38條之動產擔保
    之債務人，將標的物出質罪。
四、原審以事證明確，予以論罪科刑，固非無見。惟查：被告已
    於95年11月29日與裕融公司達成和解，有刑事呈報狀、和解
    書各1 紙附於95年度偵緝字第3403號卷可憑，原審95年12月
    25日判決時於理由欄敘明審酌被告未與告訴人達成和解而量
    刑，已與卷證資料不符，容有未洽，被告以原判決誤認被告
    未與告訴人和解，量刑過重，提起上訴，為有理由，應由本
    院將原判決撤銷改判。
五、爰審酌被告未能按時履約，破壞動產擔保交易安全及經濟秩
    序，致使告訴人因而追索無著，造成告訴人損失，自應受有
    相當程度之非難，惟念其坦承犯行，且已與告訴人達成民事
    上之和解，賠償告訴人之損失，有刑事呈報狀及協議書各1
    紙附卷可憑，犯罪後態度尚可等一切情狀，量處如主文所示
    之刑，並依修正前刑法第41條第1 項前段之規定，諭知易科
    罰金之折算標準。另被告未曾受有期徒刑以上之宣告，有臺
    灣高等法院被告前案紀錄表在卷可稽，其因一時失慮，致罹
    刑章，信其經此偵、審程序及刑之宣告教訓後，應知警惕而
    無再犯之虞，本院因認暫不執行其刑為當，予以宣告緩刑2
    年（緩刑規定逕適用新法，無新舊法比較之問題，最高法院
    95年第8 次刑事庭會議決議參照），用啟自新。
六、新舊法比較：
１、法定罰金刑部分：被告行為後，刑法第33條第5 款業於94年
    2 月2 日修正公布，並自95年7 月1 日起施行；修正後刑法
    第33條第5 款規定「罰金：新臺幣1000元以上，以百元計算
    之。」，與修正前刑法第33條第5 款規定「罰金：1 元以上
    。」不同。比較新舊法結果，以舊法較有利於行為人，新法
    並無對被告較為有利之情形，故依刑法第2 條第1 項前段規
    定，本案關於動產擔保交易法第38條第1 項之法定刑罰金部
    分，自應適用行為時之法律即修正前刑法第33條第5 款規定
    決定其罰金部分之法定刑。
２、易科罰金標準部分：被告於犯罪時之刑法第41條第1 項前段
    規定：「犯最重本刑為5 年以下有期徒刑以下之刑之罪，而
    受6 個月以下有期徒刑或拘役之宣告，因身體、教育、職業
    、家庭之關係或其他正當事由，執行顯有困難者，得以1 元
    以上3 元以下折算一日，易科罰金。」又被告行為時之易科
    罰金折算標準，修正前罰金罰鍰提高標準條例第2 條前段（
    現已刪除）規定，就其原定數額提高為100 倍折算1 日，則
    本件受刑人行為時之易科罰金折算標準，應以銀元300 元折
    算1 日，經折算為新臺幣後，應以新臺幣900 元折算為1 日
    。惟95年7 月1 日修正公布施行之刑法第41條第1 項前段則
    規定：「犯最重本刑為5 年以下有期徒刑以下之刑之罪，而
    受6 個月以下有期徒刑或拘役之宣告者，得以新臺幣1000元
    、2000元或3000元折算1 日，易科罰金。」比較修正前後之
    易科罰金折算標準，以95年7 月1 日修正公布施行前之規定
    ，較有利於受刑人，則應依刑法第2 條第1 項前段，適用修
    正前刑法第41條第1 項前段規定，定其折算標準。
據上論斷，應依刑事訴訟法第455 條之1 第3 項、第369 條第1
項前段、第364 條、第273 條之1 第1 項、第299 條第1 項前段
，動產擔保交易法第38條，刑法第2 條第1 項前段、第11條、第
74條第1 項第1 款、修正前刑法第41條第1 項前段，判決如主文
。
本案經檢察官乙○○到庭執行職務。
中　　華　　民　　國　　96　　年　　2 　　月　　15　　日
                  刑事第一庭    審判長法  官  陳明富
                                      法  官  方百正
                                      法　官  陳宛榆
以上正本證明與原本無異。
本判決不得上訴。
                                      書記官  劉甄庭
中　　華　　民　　國　　96　　年　　2 　　月　　15　　日
附錄本判決論罪之法條
動產擔保交易法第38條
動產擔保交易之債務人，意圖不法之利益，將標的物遷移、出賣
、出質、移轉、抵押或為其他處分，致生損害於債權人者，處3
年以下有期徒刑、拘役或科或併科6000元以下之罰金。
